臺灣高雄地方法院刑事判決　　　　　　　　　　　　　　九十三年度重訴字第七號
　　公　訴　人　臺灣高雄地方法院檢察署檢察官
　　被　　　告　庚○○
右列被告因殺人案件，經檢察官提起公訴（九十二年度偵字第一九八八五號），本院
判決如左：
    主  文
庚○○連續殺人，處無期徒刑，褫奪公權終身。扣案之生魚片刀壹把沒收。
    事  實
一、庚○○患有憂鬱症並有疑似反社會人格違常，前已因酗酒而生鬧事糾紛事件，故
    其明知酒後會陷入衝動、不理性之狀態，而造成他人人身安全及生命之危害，仍
    於民國（下同）九十二年九月二十五日十六時許，與其妻甲○○、友人張財能及
    劉麗芝夫婦、戊○○（劉錦坤之妻）、劉錦興等人前往由己○○所經營位於高雄
    縣甲仙鄉油礦巷一號之「星辰卡拉ＯＫ」店內唱歌飲酒作樂，嗣於同日十九時許
    ，其友人劉錦坤、丙○○及張丁○○夫婦亦陸續抵達該卡拉ＯＫ店與渠等飲酒唱
    歌，期間，張丁○○因故與張財能有所爭吵，庚○○聽聞後即出言告知二人有事
    到外面談等語，因而使當時氣氛不佳，迨至同日十九時十分許，眾人即決定結帳
    離去而至該卡拉ＯＫ店前之廣場繼續喝酒聊天，適時因庚○○之妻甲○○欲前往
    附近之甲仙公園路上之夜市探訪親人，庚○○遂駕駛不詳車牌之自小客車（起訴
    書誤載為自小貨車）搭載甲○○先行離去，惟因庚○○於離去前，劉錦興已告知
    要再前往別處喝酒唱歌，庚○○即於同日十九時二十分許，駕駛該自小客車再返
    回該卡拉ＯＫ店前之廣場與劉錦興等人會合，然庚○○駕車一到達該廣場，適逢
    當時正在廣場喝酒之劉錦坤與戊○○互起口角爭執，庚○○即未下車而坐於車內
    加以觀望，未幾，劉錦坤便出拳毆打戊○○，張財能夫妻及劉錦興等人見狀即加
    以勸阻並拉開劉錦坤及戊○○二人，戊○○為免再遭劉錦坤毆打因而往庚○○停
    放自小客車處後面退去躲避，劉錦坤見狀心生不滿即先徒手在庚○○之自小客車
    引擎蓋上敲擊一下，並示意庚○○下車，惟庚○○並未有所反應，劉錦坤更加不
    滿，遂提起置放於該自小客車旁之一桶水往該自小客車潑去，而使該桶內之水潑
    灑至坐於車內車窗未關之庚○○身上，致庚○○心生不悅而萌生殺意，惟庚○○
    思及現場尚有與劉錦坤友好之丙○○在場，恐冒然下手反擊劉錦坤時，丙○○會
    出手相助，即持其所有平日工作所用置放於車內生魚片刀一把（刀刃長四十六公
    分、刀柄長十六公分、刀寬四分公）下車，並旋基於殺人之概括犯意朝劉錦坤頭
    、胸部揮砍，二人即生扭打，劉錦坤並自庚○○身後環抱住庚○○，雙方因此相
    互糾纏而倒臥於地，當下，丙○○見劉錦坤遭受庚○○上開致命之砍殺，為求救
    護劉錦坤之生命，即持不詳人士所有置放於現場之遮陽傘骨架一支前去抵擋庚○○之攻擊，然庚○○一見丙○○持上開遮陽傘骨架前來，為圖掙脫劉錦坤之環抱
    即雙手緊握該把生魚片刀自身後左後方猛然剌去，造成劉錦坤先後受有左側腹部
    約三十×八公分及一三‧五×三公分、深度四公分切裂傷二處（致命創傷）、左
    上肢肘前部三‧三×一‧五公分、深度十‧七公分刺裂傷一處、左手腕外側五‧
    二×三‧五公分切裂傷一處、左側前頭部三‧五×○‧八公分、深度一公分挫裂
    傷一處、頦部下方、前頸部及左側鎖骨上方各一處皮下裂傷、左側胸部二‧八×
    ○‧五挫傷一處、右手背拇指上方五×二‧五公分皮下瘀血一處等傷害，劉錦坤
    受此重創果然放手致庚○○得以掙脫，二人隨即先後自地上爬起，劉錦坤並旋即
    往丙○○之方向逃去，庚○○見狀即尾隨劉朝坤身後欲再加以殺害，惟即遭丙○○持該把遮陽傘骨架阻擋，庚○○即承前殺人之犯意，持上開生魚片刀砍殺丙○○，幸因丙○○手持該支遮陽傘骨架抵擋，僅遭庚○○砍殺左手臂部位，致丙○○受有左手臂一五×三、一八×四、八×一公分多處深撕傷併多處肌肉（三角肌
    及肱二頭肌）斷裂之傷害，丙○○受此刀傷後認無法再阻擋庚○○，旋即放下該
    把遮陽傘骨架跳下該廣場附近之下坡溪岸處，庚○○亦尾隨其後欲再砍殺丙○○
    ，惟因站立不穩，同時跌落至溪岸下，丙○○隨即攀爬上岸，並撿拾先前丟棄之
    該把遮陽傘骨架阻止庚○○攀爬上岸，此際，劉錦坤手持在該廣場處撿拾不詳人
    士所有之木棍前來共同阻擋庚○○上岸，且以該木棍毆擊庚○○，使庚○○無法
    順利攀爬，惟該木棍亦因此毆擊而掉落溪岸，其後，庚○○仍承前殺意持該把生
    魚片刀朝丙○○之左大腿部分砍殺，致丙○○受有左大腿一二×二公分深撕裂傷
    一處之傷害，劉錦坤見狀，即撿拾附近空地上之石頭欲砸向庚○○，以制止其續
    為不法侵害，惟因劉錦坤左側腹部已遭庚○○重創，於一使力後，該左側腹部傷
    口猝然爆裂，鮮血大量噴出，腸子外露逸出於地，庚○○見此情狀認己意已達，
    旋將手上之該把生魚片刀丟棄在溪岸邊，同時奔跑至廣場上，並即駕車逃逸他去
    。嗣該星辰卡拉ＯＫ店之老闆己○○見此情狀即報警前往處理，惟劉錦坤仍於送
    醫途中，因大量出血造成出血性休克而不治死亡，丙○○則經送至高雄長庚紀念
    醫院急救後，始倖免於難未生死亡之結果，而同時據報前往現場處理之高雄縣政
    府警察局旗山分局員警，依據在場之人之陳述，已知悉並鎖定庚○○為本件兇殺
    案之行為人，即在溪岸邊草叢中，尋獲並扣得庚○○所有供行兇所使用之生魚片
    刀一把，嗣再往尋庚○○之妻甲○○，與之聯繫懇談，其後透過甲○○之勸說，
    庚○○終於九十二年九月二十五日二十二時四十分許，主動至高雄縣政府警察局
    旗山分局甲仙分駐所投案。
二、案經高雄縣政府警察局旗山分局報告臺灣高雄地方法院檢察署檢察官偵查起訴。
    理  由
一、訊據被告庚○○對於右揭犯罪事實於警詢、偵查及審理中均已坦承不諱，辯護人
    則僅以被告於案發時之精神狀態已達精神耗弱之程度，而有刑法第十九條第二項
    得減輕其刑之適用等語資為被告辯護。經查：
（一）上開被告坦承連續殺人之事實，並經證人即被害人劉錦坤之妻戊○○、被害人
      丙○○、現場目擊之劉錦興、張財能、劉麗芝、甲○○、己○○、張丁○○分
      別於警詢、偵查及本院審理中證述綦詳（僅證人甲○○、張丁○○、己○○、
      丙○○四人於警、偵、審程序作證，其餘證人戊○○、張財能、劉麗芝、張丁○○係於警、偵程序作證，證人劉錦興係於警詢時作證），渠等所證情節大致
      相符；再本件被害人劉錦坤係因左腹側部之二處切裂傷造成大量出血而死亡之
      事實，亦經臺灣高雄地方法院檢察署檢察官督同法醫師相驗及法務部法醫研究
      所法醫解剖複驗鑑定明確，此有相驗屍體證明書、勘（相）驗筆錄、複驗筆錄
      、法務部法醫研究所（９２）法醫所醫鑑字第一三九六號法醫複驗鑑定書各一
      份及被害人劉錦坤屍體相驗照片十幀在卷可稽（九十二年度相字第一六四一號
      相驗卷宗第二五頁至第三二頁、第三八頁、第六一頁、第六四頁、第八一頁至
      第八四頁、警卷第三五頁至第三七頁），另被害人丙○○遭被告以生魚片刀割
      傷，致受有左手臂一五×三、一八×四、八×一公分多處深撕傷併多處肌肉（
      三角肌及肱二頭肌）斷裂及左大腿一二×二公分深撕裂傷一處之傷害，隨即於
      案發後送醫急救之事實，則有高雄長庚紀念醫院診斷證明書三紙附卷可憑（警
      卷第十頁、九十二年度偵字第一九八八五號偵查卷第二五頁、第二六頁）附卷
      可憑，此外，復有扣押筆錄、扣押物品目錄表、高雄縣政府警察局刑警隊鑑識
      組刑案現場勘查報告表、酒精測定值表、內政部警政署刑事警察局九十二年十
      二月四日刑醫字第○九二○一八八九九二號鑑驗書各一紙及相片十五幀在卷可
      證及該把生魚片刀扣案可稽。佐以被告持上開總長約六十公分之生魚片刀，分
      朝被害人劉錦坤之頭、胸、腹部，及丙○○之左手臂及左大腿部砍殺，造成被
      害人受有如事實欄所載之重大傷勢，足見被告殺意之堅、用力至猛。從而，自
      被告上開行凶之手法，並衡以被告與被害人等人於案發前曾發生前述爭執等情
      觀之，被告應確有殺人之犯意無誤。
（二）辯護人雖辯稱被告於行為當時之精神狀態已達精神耗弱之程度云云，惟查：經
      本院函請高雄市立凱醫醫院鑑定被告於行為當時有無達心神喪失或精神耗弱之
      程度，鑑定結果略認：【案主（即被告）在涉案前後期間具有明顯酗酒，並因
      而有鬧事糾紛，已可達酒精成癮的程度，另外其精神症狀有明顯情緒低落、自
      殺行為、睡眠障礙等症狀已達到憂鬱症程度，故其診斷為酒癮併憂鬱症。其次
      ，依據過往病史（包括長庚就醫資料），顯示其有疑似反社會人格違常，‧‧
      ‧，因此，綜合判斷其涉案的精神狀態可能達精神耗弱的程度。當然若除去除
      反社會人格的特性，以及將長期飲酒視為「原因自由行為」的因素，而僅從憂
      鬱症判斷的話，則尚未達到精神耗弱的程度】等語，有該院九十三年五月二十
      一日高市凱醫成字第○九三○○○○九二二號函所檢附之精神鑑定書一份附卷
      可憑（刑事卷第一○三頁及第一○四頁），足見被告雖於案發當時有可能已達
      精神耗弱之狀態，惟若考慮「長期飲酒」會導致其後之反應情狀，則可能有原
      因自由行為理論適用，參以被告曾經因為喝酒失控鬧事，且其明知酒後會比較
      衝動，容易失控一節，亦經被告於本院審理時供述：「（之前曾經因為喝酒失
      控鬧事，和人調解過？）有；（是否知道自已喝酒後，容易失控？）我知道喝
      酒後會比較衝動」等語無訛（刑事卷第一七八頁），可見其就酗酒所導致之違
      法犯行，非僅有所預見，且知之甚詳，是被告雖因飲酒導致精神耗弱，然被告
      對於原因階段之飲酒與否，既有絕對之意思決定自由，就飲酒後行為階段之所
      為，自不得享有減輕刑責之法律評價，此乃原因自由行為理論之當然結果，故
      辯護人此部所稱，尚不足以為有利被告之認定。
（三）綜上所述，本件事證應屬明確，被告犯行應堪認定。
二、核被告庚○○所為，持刀殺害劉錦坤致死部分，係犯刑法第二百七十一條第一項
    之殺人既遂罪，殺害丙○○未能得逞部分，則係犯刑法第二百七十一條第二項、
    第一項殺人未遂罪。其先後殺人既、未遂犯行，時間緊接，所犯構成要件相同之
    罪名，顯係基於概括犯意反覆為之，應依刑法第五十六條連續犯之規定，從一重
    之殺人既遂罪論處，並除法定刑死刑、無期徒刑部分不得加重外，其餘部分應予
    加重其刑。爰審酌被告僅因細故即因此萌生殺意，罔顧人命，危害社會治安情節
    甚鉅，且因此造成被害人劉錦坤家屬痛失親人，往後生活於恐懼、憤恨、遺憾之
    陰影下，惡性實屬重大，惟考量其並無任何前科紀錄，有台灣高等法院被告全國
    前案紀錄表及台灣高雄地方法院檢察署刑案資料查註紀錄表各一份在卷可按，足
    見其素行尚屬良好，且於犯行已坦承犯行，非無悔意，並見其尚未泯滅人性等一
    切情狀，量處如主文所示之刑，並依刑法第三十七條第一項之規定，宣告褫奪公
    權終身。至扣案之生魚片刀一把，為被告所有，業據被告供明在卷（刑事卷第一
    八三頁），且係供犯罪所用之物，依刑法第三十八條第一項第二款規定，併予宣
    告沒收。另扣案之遮陽傘骨架及木棍各一支、橘紅色及藍白色拖鞋各一雙、手鍊
    一條、手錶一支、腸子一條，並非被告所有之物，已據被告供承在卷（刑事卷第
    十四頁）；而血衣褲一套及膠鞋一雙、雖為被告所有，惟因上開之物係一般人日
    常生活所需，被告並非以此作為犯罪之工具，又非違禁物，爰均不併為沒收之諭
    知。
三、另公訴意旨對於被告庚○○產生殺人犯意之時點雖係認定被告於將其妻甲○○送
    達夜市後，思及其與丙○○、劉錦坤間之嫌隙，氣憤難平，即基於殺人之未必故
    意，先刻意返家，從平常工作上所使用之三把生魚片刀中，挑選其中最具殺傷力
    之扣案之生魚片刀一把，預藏在自小客車之駕駛座旁而認定被告於當時即產生殺
    人之犯意等語，惟此已為被告於本院審理時所否認，辯護人對此並有爭執，且參
    酌：
（一）被告雖於偵查中陳稱：「（你兒子、太太均表示未有看過那支刀子放在車上過
      ，你是否回家拿來的？）是，我是載我太太去夜市之後，才刻意回家拿的，從
      櫃子上拿到現場（九十二年度相字第一六四一號相驗卷第五四頁）」等語，惟
      衡其該次答詢前之所稱：「（刀子是爭吵後，回家拿的？）不是，本來就在車
      子上的；（是否願接受測謊？）願意（同上相驗卷第五三頁背面）」等語，顯
      然被告一開始係否認上情，則何以被告會於當時迅即改變供稱，是否確有因此
      遭受心理之壓力（並無證據顯示承辦檢察官有不法詢問之情事，應僅係被告自
      身聽聞測謊後之心理反應）而為不符事實之所陳，已非無疑。
（二）被告於警、偵、審程序均已坦承殺人之犯行，已如前述，衡諸常情，其對於與
      本件犯行並無直接關連之殺意萌生時點應無為不實供述之必要，且被告於本院
      審理時多次堅決供稱並非於載送其妻甲○○至夜市後即萌生殺意等語，本院尚
      無理由認被告此部所述為不可採。
（三）再公訴意旨雖指陳被告返家從平常工作上所使用之三把生魚片刀挑選扣案之生
      魚片刀一把等情，惟此，並無其他二把生魚片刀扣案可佐，顯然亦乏證據可資
      證明。
      綜上，經本院審閱全卷證據資料後，乃基於如上之理由認此部分之事實應以被
      告於本院審理時所供為可採，公訴人此部分所認容有誤會，併此敘明。
據上論結，應依刑事訴訟法第二百九十九條第一項前段，刑法第五十六條、第二百七
十一條第一項、第三十七條第一項、第三十八條第一項第二款，判決如主文。
本案經檢察官乙○○到庭執行職務。
中      華      民      國      九十三      年    八    月    二十七    日
                                  臺灣高雄地方法院刑事第九庭
                                      審判長法  官  孫  啟  強
                                            法  官  楊  智  守
                                            法  官  楊  宗  翰
右正本證明與原本無異。
如不服本判決，應於判決送達後十日內，向本院提出上訴狀。
                                            書記官  陳  南  瑜
中      華      民      國      九十三      年    八    月    三十      日
附錄本案論罪科刑法條：
刑法第二百七十一條
    殺人者，處死刑、無期徒刑或十年以上有期徒刑。
    前項之未遂犯罰之。
    預備犯第一項之罪者，處二年以下有期徒刑。
